臺灣橋頭地方法院民事裁定
108年度消債清字第66號
聲請人即債  林家純  
務人                
0000000000000000

代  理  人  李明燕  法扶律師
上列當事人因消費者債務清理事件聲請清算，本院裁定如下：
    主  文
聲請人林家純自民國一百零九年一月三十一日下午四時起開始清
算程序。
命司法事務官進行本件清算程序。
    理  由
一、聲請意旨略以：聲請人即債務人林家純前向金融機構辦理消
    費借貸、信用卡契約等，致積欠無擔保債務計新臺幣（下同
    ）2,513,159元，因無法清償債務，乃於民國108年5月間向
    本院聲請前置調解，惟因無法負擔債權人所提還款方案，而
    於同年6月13日調解不成立，因聲請人有不能清償債務或有
    不能清償之虞，復未經法院裁定開始更生程序或宣告破產，
    爰依法聲請准予裁定清算等語。
二、按「債務人不能清償債務或有不能清償之虞者，得依本條例
    所定更生或清算程序，清理其債務。」消費者債務清理條例
    （下稱消債條例）第3條定有明文。衡以消費者與金融機構
    間債之關係之發生，係依契約自由原則及相互間之信賴為基
    礎，此為社會經濟活動得以維繫及發展之重要支柱，債務人
    經濟窘迫，固不應任其自生自滅，債權人一方之利益，仍不
    能因之摒棄不顧。是債務人於協商程序中，自應本於個人實
    際財產及收支狀況，依最大誠信原則，商討解決方案。如終
    究不能成立協商，於聲請更生或清算時，法院審酌上開條文
    所謂「不能清償或有不能清償之虞」，自宜綜衡債務人全部
    收支、信用及財產狀況，評估是否因負擔債務，而不能維持
    最基本之生活條件；所陳報之各項花費，是否確屬必要性之
    支出；如曾有協商方案，其條件是否已無法兼顧個人生活之
    基本需求等情，為其判斷之準據。
三、經查：
  ㈠聲請人前向金融機構辦理消費借貸、信用卡契約等，致現積
    欠無擔保債務至少2,513,159元，因無法清償債務，乃於108
    年5月間，向本院聲請前置調解，但因無法負擔債權人所提
    還款方案而於108年6月13日調解不成立等情，有債權人清冊
    、財團法人金融聯合徵信中心前置協商專用債權人清冊、信
    用報告、調解筆錄等在卷可稽【見本院108年度司消債調字
    第131號卷（下稱消債調卷）第6至8頁、第10至12頁、第82
    至84頁、本院卷第43至44頁】，堪認上情屬實。
  ㈡聲請人任職於米那有限公司，自陳每月平均薪資19,636元，
    而依在職證明書所示每月薪資為17,600元，其名下無財產，
    106、107年度皆未有申報所得，現勞工保險投保薪資17,880
    元等情，此有財產及收入狀況書明書、勞工保險投保資料表
    、綜合所得稅各類所得資料清單及財產資料歸屬清單、在職
    證明書、收入切結書等件附卷可證（見消債調卷第3至4頁、
    第13至15頁、第17頁、本院卷第11至12頁、第27頁、第51至
    52頁）。則查無聲請人有其他收入來源，佐以聲請人已提供
    客觀上非不可採信之收入證明，則以聲請人主張之收入來源
    ，應全非虛罔，是以較高之聲請人自陳每月薪資19,636元作
    為核算其現在償債能力之基礎，應能反映真實收入狀況。
  ㈢至支出部分，聲請人主張扶養姪子及母親，每月支出扶養費3
    ,000元。按直系血親、家屬相互間，互負扶養之義務，民法
    第1114條第1、3款定有明文。查聲請人姪子林○○，經臺灣高
    雄少年及家事法院以107年度家親聲字第337號裁定改定未成
    年人林○○之監護人為聲請人母親林○○，而聲請人為會同開具
    財產清冊之人，且聲請人母親於106、107年度無任何所得及
    財產，惟姪子每月領有身障補助4,872元及家扶補助1,700元
    等情，有戶籍謄本、綜合所得稅各類所得資料清單及財產資
    料歸屬清單、臺灣高雄少年及家事法院107年度家親聲字第3
    37號裁定、領取補助之存摺內頁等件附卷可證（見消債調卷
    第19頁、第22頁、本院卷第20至23頁、第28至30頁、第37頁
    ），堪認聲請人姪子、母親皆有受其扶養之必要。扶養費用
    部分，依消債條例第64條之2第1、2項，並參照消民法第111
    8、1119條規定，其負扶養義務之程度，亦應考量其目前身
    負債務之窘境，所負擔之扶養義務能力，自非比一般，在無
    其他更為詳實之資料可供佐證之情形下，故本院認定以109
    年度高雄市最低生活費標準之1.2倍15,719元為標準，則與2
    名手足分擔後，聲請人每月應支出之母親扶養費應以5,240
    元為度（計算式：15,719×2÷3＝5,240元），聲請人主張每月
    支出扶養費3,000元，應屬可採；至聲請人個人日常生活必
    要費用部分，審酌聲請人負債之現況，基於社會經濟活動之
    互賴及誠信，該日常生活所需費用，自應節制開支，不得有
    超越一般人最低生活標準之享受，否則反失衡平，本院依消
    債條例第64條之2第1項，參酌衛福部社會司所公告歷年最低
    生活費標準，108年度高雄市最低生活費標準13,099元之1.2
    倍為15,719元，則聲請人每月最低生活費除有特殊情形並有
    證據證明者外，自宜以此為度，始得認係必要支出，而聲請
    人自陳現每月個人必要生活費為15,000元，低於上開標準15
    ,719元，亦為可採。
  ㈣綜上所述，以聲請人每月薪資19,636元為其償債能力基準，
    扣除其每月個人必要生活費用15,000元、扶養費3,000元後
    僅餘1,636元，而聲請人目前負債總額為2,513,159元，以上
    開餘額按月攤還結果，約百年餘期間始能清償完畢，堪認聲
    請人確有不能清償債務或有不能清償之虞之情事。從而，聲
    請人主張已不能清償債務，聲請本院准予清算，依所舉事證
    及本院調查結果，即無不合。
四、末按「法院開始清算程序之裁定，應載明其年、月、日、時
    ，並即時發生效力。」、「法院裁定開始更生或清算程序後
    ，得命司法事務官進行更生或清算程序，必要時得選任律師
    、會計師或其他適當之自然人或法人一人為監督人或管理人
    。」，消費者債務清理條例第83條第1 項、第16條第1 項分
    別定有明文。本件聲請人其目前收入及財產狀況，不能履行
    債務，未償之債務亦屬不能清償，有如上述。從而，聲請人
    聲請清算，洵屬有據，應予准許，爰命司法事務官進行本件
    清算程序。
五、依消費者債務清理條例第11條第1 項、第83條第1 項、第16
    條第1 項，裁定如主文。
中　　華　　民　　國　 109　　年　　1 　　月　　31　　日
              　　民事庭　法　官　李姝蒓
以上正本係照原本作成。
本裁定已於109年1月31日下午4時公告。
本裁定不得抗告。
中　　華　　民　　國　 109　　年　　1 　　月　　31　　日
  　                      書記官　郭南宏